ACORDAO-COMPLETO-2441185

ACÓRDÃO 4550/2020 ATA 48/2020 - PLENÁRIO

VISTOS, relatados e discutidos estes autos da Representação formulada pelo Sr. Ivan Marzariolli sobre possíveis irregularidades na condução do Pregão Eletrônico 1.859/2019, promovido pelo Serviço Federal de Processamento de Dados - Serpro, o qual visava à aquisição de solução de balanceamento de aplicação com suporte SSL/TLS (Secure Sockets Layer/Transport Layer Security) , incluindo operação assistida e consultoria técnica sob demanda para os ambientes de Centro de Dados do Serpro em São Paulo e Brasília.
ACORDAM os Ministros do Tribunal de Contas da União, reunidos em Sessão extraordinária do Plenário, ante as razões expostas pelo Relator, em:
9.1. conhecer da Representação, satisfeitos os requisitos de admissibilidade previstos nos arts. 237, inciso VII, e 235 do Regimento Interno/TCU c/c o art. 87, § 2º, da Lei 13.303/2016, para, no mérito, considerá-la parcialmente procedente;
9.2. indeferir o pedido de cautelar solicitado pelo representante, haja vista a ausência dos pressupostos necessários para a adoção da referida medida;  
	9.3. com fulcro no art. 9º, inciso I, da Resolução/TCU 315/2020, dar ciência ao Serviço Federal de Processamento de Dados - Serpro de que a desclassificação da empresa Vernet Comunicações de Dados Ltda., sem que fosse realizado o teste de bancada obrigatório previsto no edital do pregão Eletrônico 1.859/2019, afrontou o princípio da vinculação ao instrumento convocatório expresso no art. 31, caput, da Lei 13.303/2016; 
	9.4. enviar cópia desta Deliberação ao Representante, à empresa ISH Tecnologia S.A. e ao Serviço Federal de Processamento de Dados - Serpro. 
	9.5. arquivar estes autos.

Representação sobre possíveis irregularidades na condução de pregão eletrônico cujo objeto era a aquisição de solução de balanceamento de aplicação com suporte SSL/TLS (Secure Sockets Layer/Transport Layer Secutry), incluindo operação assistida e consultoria técnica sob demanda.

3. Representante: Ivan Marzariolli.

13.1. Ministros presentes: José Mucio Monteiro (Presidente), Walton Alencar Rodrigues, Benjamin Zymler, Augusto Nardes, Aroldo Cedraz, Raimundo Carreiro, Ana Arraes, Bruno Dantas e Vital do Rêgo.
13.2. Ministros-Substitutos presentes: Augusto Sherman Cavalcanti, Marcos Bemquerer Costa (Relator), André Luís de Carvalho e Weder de Oliveira.

ACORDAO-COMPLETO-2508197

Acórdão 361/2022 - Plenário

MARCOS BEMQUERER

Cuidam os autos da Representação formulada pelo Sr. Ivan Marzariolli sobre possíveis irregularidades na condução do Pregão Eletrônico 1.859/2019, promovido pelo Serviço Federal de Processamento de Dados - Serpro, o qual visava à aquisição de solução de balanceamento de aplicação com suporte SSL/TLS (Secure Sockets Layer/Transport Layer Security) , incluindo operação assistida e consultoria técnica sob demanda para os ambientes de Centro de Dados do Serpro em São Paulo e Brasília (peça 1) . 
2.	Transcrevo, a seguir e com os ajustes de forma necessários, excerto da instrução da peça 39, em que a matéria representada foi examinada por Auditor Federal de Controle Externo da Secretaria de Fiscalização de Tecnologia da Informação - Sefti: 
"HISTÓRICO
2. Em síntese, o representante alegou que: (i) a licitante mais bem classificada na fase de lances, empresa L8 Service Providers, Redes e Energia Ltda. (L8) , foi desclassificada de maneira irregular por ter sido reprovada no teste de bancada; (ii) a licitante classificada em terceiro lugar na fase de lances, empresa Vernet Comunicações de Dados Ltda. (Vernet) , foi desclassificada sem a realização do teste de bancada; (iii) houve favorecimento à licitante classificada em quarto lugar na fase de lances, empresa ISH Tecnologia S.A. (ISH) , vencedora do certame, por ter recebido duas oportunidades de realizar o teste de bancada; e, por fim, (iv) a solução ofertada pela empresa ISH não atendeu a vários requisitos do teste de bancada (peça 16, p. 1-4) . 
3. A Unidade Técnica, em instrução inicial (peça 16, p. 5-6) , entendeu que estava configurada a plausibilidade jurídica do pedido da representante, mas não estava configurado o perigo da demora em razão de que, conforme peça 15, o contrato do Serpro com a empresa ISH decorrente do PE 1.859/2019 foi assinado em 22/7/2020, com vigência até 26/7/2025.
4. Com relação à desclassificação da empresa L8 por não cumprimento dos requisitos técnicos dos testes de bancada realizados, entendeu-se não haver indícios de irregularidade no procedimento adotado pelo Serpro (peça 16, p. 11-12) .
5. No que tange à desclassificação da empresa Vernet sem a realização do teste de bancada previsto no edital, entendeu-se que há indícios de irregularidades (peça 16, p. 12-13) .
6. Com relação à possível favorecimento da empresa ISH em relação à nova oportunidade concedida pelo Serpro para realização dos testes de bancada, entendeu-se que é improcedente, pois o objetivo dos novos testes foi comprovar os itens questionados pelas empresas recorrentes (peça 16, p. 13-14) . 
7. No que tange ao possível não atendimento da solução ofertada pela empresa ISH aos requisitos do teste de bancada, entendeu-se que, para melhor esclarecimento e análise, deveria ser promovida diligência ao Serpro para que se encaminhasse a este Tribunal o relatório técnico que comprove o atendimento da solução ofertada pela empresa ISH aos requisitos técnicos contidos no edital do PE 1.859/2019 (peça 16, p. 13) .
8. Em razão disso, em especial da ausência do perigo da demora, propôs indeferir o pedido de concessão de medida cautelar para suspender o pregão e os atos decorrentes, além de realizar a oitiva do Serpro quanto à desclassificação da proposta apresentada pela empresa Vernet sem a realização do teste de bancada previsto no edital, e da empresa ISH sobre os fatos constantes na presente representação. Por fim, propôs diligenciar o Serpro para obter a cópia integral do processo administrativo do Pregão Eletrônico 1859/2019, incluindo todos os relatórios técnicos que motivaram as conclusões do referido certame.
9. Em Despacho à peça 19, o Relator Ministro-Subst. Marcos Bemquerer Costa entendeu estarem presentes os requisitos de admissibilidade, determinou a promoção das medidas propostas pela Unidade Técnica e, por derradeiro, deferiu pedido de ingresso do representante como interessado em atuar no processo. 
10. Na sequência, em 7/8/2020, o representante apresentou novos elementos com o objetivo de comprovar seu entendimento de que estaria configurado o pressuposto do perigo da demora (peça 20) . Assim, as respostas enviadas pelo Serpro e pela empresa ISH serão analisadas a seguir, bem como os novos elementos trazidos pelo representante.
EXAME TÉCNICO
Manifestações do Serpro
11. O Serpro encaminhou suas manifestações via ofício DP-017571/2020, de 26/8/2020, acompanhado dos relatórios da área técnica (peças 26-27, 37-38) . 
12. Em seu Relatório Técnico de Recurso, alegou que (peça 27, p. 3) : 
a) A proposta da empresa L8 foi reprovada estritamente em função de característica técnica e cuja capacidade dos equipamentos apresentados não representa as necessidades do Serpro, fielmente descritas na especificação do objeto.
b) As documentações de equipamentos de informática e telecomunicação apresentam valores de performance nominais calculados em cenário ótimo e cujo fabricante se vê incapaz de reproduzir em ambiente laboratorial. Neste cenário, o Serpro se vê obrigado a analisar os equipamentos ofertados.
c) A reprovação do equipamento fabricado pela empresa A10 se deu em função da falta de capacidade do equipamento em lidar com tráfego criptografado sem atraso de entrega. O mesmo equipamento foi ofertado pelas empresas L8 e Vernet.
d) Os testes foram realizados junto à primeira proponente (L8) , sempre com a participação in loco de técnico do fabricante. O equipamento ofertado pela Vernet foi, portanto, testado e reprovado.
e) Em síntese, os balanceadores interceptam o tráfego de rede e encaminham ao destino adequado, sendo que a inconformidade apresentada diz respeito ao tempo em que os pacotes ficam retidos em análise pelo equipamento. Em ambientes complexos como o do Serpro, o tempo adicional impacta fortemente o nível de serviço entregue em nossa infraestrutura.
f) É entendimento do Serpro que a constante participação do técnico da fabricante durante o teste de bancada é suficiente para dirimir qualquer chance de que a falha tenha acontecido em função de erro crasso na configuração e, portanto, o produto ofertado se mostrou incapaz de atender aos requisitos do edital. 
g) Desse modo, não houve afronta aos princípios da igualdade e do julgamento quanto à desclassificação da proposta apresentada pela empresa Vernet, e é falsa a afirmação de que houve tratamento diferenciado dado a qualquer licitante. A alegação de que houve 'falha em uma dezena de exigências previstas no instrumento convocatório' não encontra respaldo nos relatórios técnicos e registros já apresentados. Nos relatórios técnicos referentes aos testes de bancada da solução ofertada pela empresa ISH (peças 37-38) , a equipe técnica da Serpro opinou, ao final dos testes, pela aprovação da solução ofertada (peça 37, p. 10, e peça 38, p. 4) .
Análise
13. Primeiramente, tem-se que o objeto da solução contratada, detalhado abaixo, é composto de três itens, sendo que dois deles referem-se a suporte técnico e consultoria:
	GRUPO
	ITEM
	DESCRIÇÃO
	UNIDADE

	1
	1
	Solução de Balanceamento de Aplicação com SSL/TLS
	Solução

		2
	Operação Assistida por dez dias úteis
	Serviço

		3
	Consultoria Técnica sob demanda (1.200 horas) 
	Hora

14. Logo, vê-se que o objeto da contratação não diz respeito apenas à aquisição de equipamentos, sendo o componente humano item relevante no caso concreto.
15. Quanto ao fato de o equipamento ofertado pela empresa Vernet não ter sido testado porque seria idêntico ao ofertado pela empresa L8, o qual já havia sido reprovado, este já recebeu a devida análise da Unidade Técnica na instrução inicial (peça 16, parágrafos 20-22) : 
'20. Considerando-se os motivos alegados para desclassificação da empresa L8, não se pode concordar que a empresa Vernet tenha sido impedida de participar dos testes de bancada e desclassificada porque havia ofertado a mesma solução tecnológica fabricada pela empresa A10 Network Inc. O fato de a equipe técnica da empresa L8 não ter sido capaz de demonstrar, no teste de bancada, o cumprimento de vários dos requisitos técnicos estabelecidos no edital do PE 1859/2019, o que acarretou na reprovação da solução ofertada, não implica diretamente que a equipe técnica da empresa Vernet não fosse capaz de fazê-lo. 
21. O fato de que técnicos do próprio fabricante A10 terem auxiliado os técnicos da empresa L8 durante o teste de bancada e, mesmo assim, não terem logrado sucesso na comprovação de atendimento aos requisitos técnicos do PE 1859/2019, também não implica que, em conjunto com a equipe técnica da Vernet, os técnicos da fabricante, que inclusive poderiam não ser os mesmos que participaram do 1º teste junto à L8, não conseguissem que todos os itens fossem comprovados.
22. Ademais, o item 3.14 do Anexo I do Edital do PE 1859/2019, ao tratar sobre os procedimentos de avaliação de amostras, assim estabelece (peça 4, p. 37) :
'3.14 Durante a realização dos testes de bancada, nas etapas da avaliação de amostra, serão permitidas somente 02 (duas) atualizações de software e sistema operacional do equipamento sob avaliação, visando a correção ou adaptação para atendimento aos requisitos do edital. Essas atualizações poderão corrigir mais de um item simultaneamente;'
16. Acrescenta-se, ainda, a possibilidade de que o produto que seria fornecido pela empresa Vernet, caso fosse submetido ao teste de bancada, já tivesse recebido atualizações tecnológicas que corrigissem eventuais falhas verificadas quando do teste da solução oferecida pela empresa L8, ou que o produto ofertado pela empresa L8 pudesse estar com algum defeito imperceptível que atrapalhasse seu desempenho esperado.  
17. Quanto ao entendimento do Serpro de que a participação do técnico da fabricante durante             o teste de bancada da solução ofertada pela empresa L8 foi suficiente para dirimir qualquer chance de falha devido a erro crasso na configuração do equipamento, reitera-se que não foi questionado, na oitiva, o resultado do teste de bancada da empresa L8, mas sim a ausência de realização do teste de bancada no equipamento ofertado pela empresa Vernet.
18. Além disso, não há, no edital do PE 1.859/2019, previsão de dispensa da realização dos testes de bancada, ainda que fosse para desclassificação de determinada solução. Pelo contrário, está disposto no subitem 3.20 da seção de 'Avaliação da Amostra' que o parecer pela aprovação ou reprovação somente será emitido após a realização de todos os testes de bancada (peça 4, p. 37) : 
'3.20. Somente após todos testes de bancada, nas etapas da avaliação de amostra, será emitindo o parecer técnico aprovando ou não a amostra apresentada.'
19. Por fim, tem-se que a Nota Técnica 4/2009-Sefti/TCU, que trata da possibilidade de avaliação de amostras na contratação de bens e suprimentos de Tecnologia da Informação mediante a modalidade Pregão, traz, em seu Entendimento II (peça 36, p. 2) , que:
'Entendimento II. Nos casos em que o edital previr o procedimento de avaliação de amostras, sua realização deve constar como obrigatória. O procedimento previsto somente deixará de ser executado nas situações objetivamente descritas e justificadas no instrumento convocatório, respeitando-se, sempre, a isonomia entre os interessados (Lei nº 8.666/1993, art. 44, § 1º e art. 3º, caput; Lei nº 9.784/1999, art. 50, inciso I) .'
20. Por outro lado, quanto ao resultado final do certame, extrai-se, da ata do PE 1.859/2019, a composição dos valores ofertados pelos licitantes após a classificação final, considerando os três itens que compuseram o Grupo 1 tratado nesta representação (peça 11, p. 1) :
	Item
	Descrição
	Unidade
	L8
 (R$) 
	Add Value
 (R$) 
	Vernet 
 (R$) 
	ISH
 (R$) 

	1
	Solução de Balanceamento de Aplicação com SSL/TLS
	Solução
	7.825.000
	7.600.000
	 9.250.000
	 9.340.000

	2
	Operação Assistida por dez dias úteis
	Serviço
	 60.000
	60.000
	58.000
	41.760

	3
	Consultoria Técnica sob demanda (1.200 horas) 
	Hora
	 215.000
	450.000
	192.000
	311.234

		Valor total dos itens (1 + 2 + 3) 
	 8.100.000
	8.110.000
	9.500.000
	9.692.994

21. Verifica-se, dos autos, que em 23/7/2020 o Serpro firmou contrato com a empresa ISH no valor total de R$ 9.347.086,06, com vigência de 27/7/2020 a 26/7/2025 (peça 15, p. 1) , isto é, valor inferior ofertado pela empresa Vernet. Além disso, caso houvesse suspensão cautelar do certame e do contrato decorrente, poderia haver prejuízos tanto ao Serpro, em função de possíveis atrasos na operacionalização da solução e de custos operacionais no ambiente da estatal advindos da instalação da solução contratada, quanto à empresa ISH, devido a custos financeiros, de mobilização e desmobilização de equipamentos e pessoal já incorridos pela empresa. Nesse sentido, entende-se que está presente o perigo da demora reverso, o qual é definido como a possibilidade de a decisão pelo deferimento da cautelar acabar tendo um efeito mais negativo do que positivo, isto é, acabar causando um prejuízo maior à Administração do que aquele que se pretende evitar.
22. Quanto ao não atendimento da solução ofertada pela empresa ISH aos requisitos do teste de bancada, verificou-se que, de acordo com os relatórios técnicos encaminhados, os testes eram compostos por uma lista ampla de itens, para os quais houve definição clara da forma com que foram comprovados, por comprovação visual ou documentação, ou por meio de testes de performance. Os testes foram realizados em duas sessões, as quais foram acompanhadas pelas equipes do Serpro e pelos demais participantes do pregão, além de terem sido transmitidas via streaming e gravadas (peças 37, p. 3-10, peça 38, p. 3-4) .
23. Verificou-se, a partir dos referidos relatórios técnicos, que o Serpro entendeu que a solução ofertada pela empresa ISH atendeu aos requisitos técnicos contidos no edital do PE 1.859/2019, inclusive aos itens de teste questionados pela representante: itens 2.2.4, 2.2.5, 2.3.8, 2.3.10, 2.3.13.3, 2.3.13.5, 2.4.5.1, 2.4.5.5, 2.4.5.6, 2.4.6.2, 2.4.6.3, 2.4.11.1, 2.5.3, 2.5.10.1, 2.5.11, 2.5.12 e 2.5.16; bem como aos itens 2.2.5, 2.2.11.1, 2.2.12, 2.2.12.1, 2.2.12.2, 2.2.13, 2.2.13.1, 2.2.14, 2.2.14.1, 2.2.15, 2.2.15.1, 2.2.16, 2.2.16.1, 2.2.16.1.1, 2.2.16.1.2, 2.2.16.2, 2.2.16.2.1, 2.3.1, 2.3.3, 2.3.4, 2.3.9, 2.3.10, 2.5.10, 2.5.10.1, 2.5.11, 2.7.9, 2.7.10, 2.7.11, 2.7.12, que a representante havia alegado que não constavam de todas as atas (peças 37, p. 3-10, peça 38, p. 3-4) .
24. Desse modo, entende-se que, a partir dos relatórios técnicos dos testes realizados não é possível identificar irregularidades na condução dos testes pela equipe técnica ou no parecer emitido pelo Serpro quanto à aprovação da solução ofertada pela empresa ISH.
Manifestações da empresa ISH Tecnologia S.A.
25. A empresa ISH encaminhou suas manifestações em documento autuado à peça 29 e alegou que:
a) A representação é apenas uma nova instância recursal contra as decisões proferidas no bojo do Pregão Eletrônico 1859/2019, uma vez que todas as questões técnicas levantadas já foram amplamente debatidas e esclarecidas, e o equipamento de fabricação da A10 Network Inc. do Brasil apresentado como solução pelas empresas L8 e Vernet teve duas oportunidades de teste acompanhado por representante da fabricante e, mesmo assim, não demonstrou cumprir com os requisitos do edital (peça 29, p. 4) .
b) Há ausência de interesse público e a evidência do interesse privado pelo fato de o autodeclarado representante comercial da empresa A10 atuar em nome próprio, porém no interesse das empresas L8 e Vernet, uma vez que este é o principal interessado no êxito de qualquer delas, dado o proveito econômico a ser auferido (peça 29, p. 4) . 
c) Ficou demonstrado pela equipe técnica do Serpro que o equipamento Thunder 5540, fabricado pela A10 e ofertado pela empresa L8, não atende objetivamente ao subitem 2.5.3 do edital, que exige tráfego criptografado (SSL/TLS e HTTPS) , e latência de no máximo de cinco milissegundos. Assim, a licitante Vernet foi desclassificada porque ofertou o mesmo produto (peça 29, p.6) .
d) O teste de bancada da solução ofertada pela empresa Vernet foi realizado, pois o produto por ela ofertado é idêntico ao produto ofertado pela empresa L8, o qual foi submetido à testagem pelo Serpro em duas oportunidades (peça 29, p. 7) 
e) Se produtos iguais pudessem apresentar resultados diferentes de acordo com a equipe técnica, isso evidenciaria um equívoco, pois haveria julgamento subjetivo, o que é vedado pela Lei 13.303/2016, em seu art. 54, §2º (peça 29, p.7) . 
Análise
26. Quanto à alegação de que o representante atua em nome próprio, uma vez que é representante comercial da fabricante do produto ofertado pelas licitantes Vernet e L8, entende-se que não há qualquer óbice legal ao Sr. Ivan Marzariolli em representar ao TCU noticiando irregularidades em licitações promovidas por entidades estatais, como é o caso do Serpro, pois tal faculdade encontra respaldo na Lei 13.303/2016, o qual expressa no § 2º do artigo 87: 
'Qualquer licitante, contratado ou pessoa física ou jurídica poderá representar ao Tribunal de Contas ou aos órgãos integrantes do sistema de controle interno contra irregularidades na aplicação desta Lei, para os fins do disposto neste artigo.'
27. Ademais, a observância do princípio constitucional da isonomia e a busca pela proposta mais vantajosa para a Administração são corolários do interesse público, que ficou plenamente caracterizado na instrução anterior feita pela Sefti (peça 16, p. 5) . Dessa forma, independentemente da motivação real do representante comercial do fabricante do produto para representar ao TCU, o fato é que as irregularidades narradas constituem interesse público que ensejam apuração deste Tribunal.
28. Quanto à alegação de que o teste de bancada da empresa Vernet foi realizado porque o produto ofertado é idêntico ao produto ofertado pela empresa L8, o qual foi objetivamente reprovado, não procede, pois, não se pode garantir, sem os devidos testes, que os produtos são idênticos.
29. Conforme argumentado no parágrafo 16, supra, é possível que o equipamento da empresa Vernet já tivesse recebido atualizações tecnológicas que corrigissem eventuais falhas verificadas quando do teste da solução oferecida pela empresa L8, ou que o produto ofertado pela empresa L8 pudesse estar com algum defeito imperceptível que atrapalhasse seu desempenho esperado.  
30. Portanto, a testagem da solução ofertada pela Vernet, mesmo que apresentando equipamento de marca e modelo idênticos ao equipamento ofertado pela L8, não constitui um julgamento subjetivo, pelo contrário, é uma obrigação prevista no subitem 3.20 do edital (peça 4, p. 37) .
31. Desse modo, entende-se que as alegações trazidas pela empresa ISH não são suficientes para afastar o entendimento de que a desclassificação da empresa Vernet sem a realização do teste de bancada previsto no edital foi irregular.
Novos elementos trazidos pelo representante
32. O representante encaminhou documento autuado à peça 20 e alegou que:
a) Ao contrário do consignado na instrução preliminar da Unidade Técnica, estava sim configurado o pressuposto do perigo da demora em razão do desembolso milionário que estaria prestes a ocorrer (peça 20, p. 2) . 
b) Em situações semelhantes, o Tribunal de Contas da União (TCU) tem procurado proteger o erário suspendendo a contratação e ou a execução do contrato (peça 20, p. 2-3) .
c) Os desmandos em processos licitatórios promovidos pelo Serpro já foram objeto de representação no TCU, e o indeferimento de medida cautelar em momento oportuno fez com que o Tribunal endossasse irregularidades graves que se perpetuaram até que o dano aos cofres públicos fosse irreversível (peça 20, p. 4-5) .
d) Para evitar que o mesmo ocorra no presente caso, pede a suspensão do contrato irregularmente pactuado em razão de licitação que desrespeitou os princípios da isonomia e da vinculação ao instrumento convocatório (peça 20, p. 5-7) .
Análise
33. Com relação ao argumento de que estaria configurado o pressuposto do perigo da demora em razão do desembolso milionário que estaria prestes a ocorrer, entende-se que é improcedente, pois, conforme analisado nos parágrafos 21 a 23, supra, o valor efetivamente contratado junto à empresa ISH foi inferior ao valor ofertado pela Vernet. Além disso, não é cabível comparação com o valor ofertado pela empresa L8 para se afirmar que houve dano ao erário, pois a solução por ela ofertada não atendeu aos requisitos técnicos do teste de bancada estabelecidos no edital.
34. Quanto às decisões do TCU, em situações semelhantes, de suspender a contratação ou a execução do contrato, entende-se que cada processo apresenta características e particularidades intrínsecas que alteram o resultado da análise quanto à existência ou não dos pressupostos para adoção da medida cautelar, sendo que, no caso concreto, nem todos os pressupostos estão presentes. O mesmo entendimento vale para os argumentos sobre possíveis desmandos em processos licitatórios promovidos anteriormente pelo Serpro e o indeferimento, por parte do TCU, da medida cautelar em momento oportuno.
35. Desse modo, considera-se que os novos elementos trazidos pelo representante não tiveram o condão de alterar o entendimento de que não estava presente o pressuposto do perigo da demora, nem modificar as demais conclusões da análise inicial realizada pela Unidade Técnica, tampouco das análises consignadas na presente instrução.
CONCLUSÃO
36. Preliminarmente, registra-se que o Ministro Relator, em Despacho à peça 19, entendeu estarem presentes os requisitos de admissibilidade desta representação.
37. Entende-se que o fato de o equipamento ofertado pela empresa Vernet ser da mesma marca e modelo do equipamento ofertado pela empresa L8, já testado e reprovado, não caracteriza que ele seja necessariamente idêntico ou que possua o mesmo desempenho, pois ele poderia ter recebido atualizações tecnológicas que corrigissem eventuais falhas verificadas quando do teste da solução oferecida pela empresa L8, ou poderia estar escoimado de algum defeito imperceptível que atrapalhou o seu desempenho esperado (parágrafo 16) .  
38. Além disso, não há, no edital do PE 1.859/2019, previsão de dispensa da realização dos testes de bancada. Pelo contrário, o parecer pela aprovação ou reprovação somente será emitido após a realização de todos os testes de bancada (parágrafo 18) .
39. Desse modo, entende-se que está configurado o pressuposto da plausibilidade jurídica para adoção da medida cautelar, uma vez que a desclassificação da empresa Vernet sem a realização do teste de bancada previsto no edital foi irregular, em afronta ao princípio da vinculação do instrumento convocatório constante do art. 31, caput, da Lei 13.303/2016.
40. Entretanto, considerando que, na prática, o valor contratado junto à empresa ISH foi inferior ao valor ofertado pela Vernet, e que a suspensão cautelar do certame e do contrato decorrente poderia gerar prejuízos tanto ao Serpro quanto à empresa contratada, entende-se que está presente o perigo da demora reverso (parágrafos 20-21) .
41. Quanto ao não atendimento da solução ofertada pela empresa ISH aos requisitos do teste de bancada, entende-se que, a partir dos relatórios técnicos encaminhados, não é possível identificar irregularidades na condução dos testes pela equipe técnica ou no parecer emitido pelo Serpro quanto à aprovação da solução ofertada pela empresa ISH (parágrafo 24) .
42. O representante apresentou novos elementos contestando análise feita na instrução anterior de que não estava caracterizado o perigo na demora para concessão de medida cautelar, mas os argumentos apresentados não tiveram o condão de alterar tal entendimento, nem de modificar as demais conclusões da análise inicial realizada pela Unidade Técnica e da análise consignada na presente instrução (parágrafo 33-35) 
43. No mérito, considerando, ainda, que não se identificou dano ao erário no contrato firmado com a empresa ISH, apesar de a desclassificação da empresa Vernet sem a realização do teste de bancada previsto no edital ter sido irregular, entende-se razoável não se propor a anulação do certame e dos atos decorrentes, sem prejuízo de se propor ciência ao Serpro sobre a irregularidade praticada com vistas a prevenir situações futuras análogas."
3.	Com fundamento no exame realizado, o Auditor Federal de Controle Externo formulou a seguinte proposta de mérito ao Tribunal, a qual contou com a anuência do Diretor Técnico e do Secretário da Sefti (peças 39, 40 e 41) : 
	3.1. conhecer da presente representação, satisfeitos os requisitos de admissibilidade previstos nos arts. 235 e 237, inciso VII, do Regimento Interno/TCU, no art. 87, § 2º, da Lei 13.303/2016, e no art. 103, § 1º, da Resolução/TCU 259/2014, para, no mérito, considerá-la parcialmente procedente; 
3.2. indeferir o pedido de medida cautelar solicitado pelo representante em virtude da ausência dos pressupostos necessários para adoção da referida medida;
3.3. dar ciência ao Serpro, com fundamento no art. 9º, inciso I, da Resolução/TCU 315/2020, de que a desclassificação da empresa Vernet Comunicações de Dados Ltda., sem que fosse realizado o teste de bancada obrigatório previsto no edital do Pregão Eletrônico 1.859/2019, afronta o princípio da vinculação ao instrumento convocatório expresso no art. 31, caput, da Lei 13.303/2016;
3.4. encaminhar cópia desta instrução e da decisão que vier a ser proferida à representante, à empresa ISH e ao Serpro;
3.5. arquivar os presentes autos, nos termos do art. 237, parágrafo único, c/c o art. 250, inciso I, do Regimento Interno/TCU.
4.	Estando os autos em meu Gabinete, o representante apresentou o documento da peça 42, na qual em síntese, enfatiza as noticiadas falhas relativas ao Pregão Eletrônico 1.859/2019, para ressaltar que a licitante Vernet Comunicações de Dados Ltda. sequer alcançou a fase de negociação de preços para poder ofertar alguma redução, e cita o Acórdão 122/2020-TCU-Plenário (relator Ministro Raimundo Carreiro) , que tratou de possíveis irregularidades referentes a contrato de tecnologia de informação firmado entre o Serpro e a empresa IBM Brasil - Indústria, Máquinas e Serviços Ltda., para concluir  que é "a ausência de concessão de medida cautelar ao ser identificada a fumaça do bom direito e o perigo da demora que une os dois casos [esta Representação e aquela objeto do referido Acórdão 122/2020-TCU-Plenário] e que permite que o Serpro pratique os abusos como os percebidos no presente processo",  (peça 42, p. 6) .
5.	Ao final, o representante requer ao Tribunal que julgue procedente esta Representação, de modo a determinar ao Serpro a realização do teste de conformidade com a empresa Vernet Comunicações de Dados Ltda. e, caso aprovado, que seja conferida a oportunidade para a referida empresa ofertar um preço pelo produto/serviço com desconto em relação ao preço contratado irregularmente, afastando, assim, "a ilegalidade de uma licitante melhor colocada no certame ter sido impedida de realizar o teste de bancada e, consequentemente, de oferecer o melhor preço à Administração." (peça 42, p. 6 e 7) .
É o Relatório.

Antonio Perilo de Sousa Teixeira Neto, OAB/DF 21.359; Guilherme Augusto Fregapani, OAB/DF 34.406; Henrique Araújo Costa, OAB/DF 21.989; Talita Angel Pereira Franco, OAB/DF 54.552.

Não atuou.

REPRESENTAÇÃO. PREGÃO ELETRÔNICO, VISANDO À AQUISIÇÃO DE SOLUÇÃO DE BALANCEAMENTO DE APLICAÇÃO COM SUPORTE EM SSL/TLS (SECURE SOCKETS LAYER/TRANSPORT LAYER SECURITY), OPERAÇÃO ASSISTIDA E CONSULTORIA TÉCNICA SOB DEMANDA. ALEGAÇÃO DE DIVERSAS FALHAS DURANTE A FASE DE CLASSIFICAÇÃO DAS PROPOSTAS. OITIVA. DEFERIMENTO DE INGRESSO NOS AUTOS DO REPRESENTANTE NA CONDIÇÃO DE PARTE INTERESSADA. DESCLASSIFICAÇÃO DE PROPOSTA DE LICITANTE SEM A DEVIDA CONVOCAÇÃO PARA A REALIZAÇÃO DO TESTE DE BANCADA PREVISTO NO EDITAL. INOBSERVÂNCIA DO PRINCÍPIO DA VINCULAÇÃO AO INSTRUMENTO CONVOCATÓRIO. PERIGO DA DEMORA REVERSO. CONHECIMENTO E PROCEDÊNCIA PARCIAL DA REPRESENTAÇÃO. CIÊNCIA AOS INTERESSADOS.

REPRESENTAÇÃO (REPR)

Secretaria de Fiscalização de Tecnologia de Informação - Sefti.

i
Trago à apreciação deste Colegiado Representação formulada pelo Sr. Ivan Marzariolli sobre possíveis irregularidades na condução do Pregão Eletrônico 1.859/2019, promovido pelo Serviço Federal de Processamento de Dados - Serpro, o qual visava à aquisição de solução de balanceamento de aplicação com suporte SSL/TLS (Secure Sockets Layer/Transport Layer Security) , incluindo operação assistida e consultoria técnica sob demanda para os ambientes de Centro de Dados do Serpro em São Paulo e Brasília (peça 1) . 
2.	Em síntese, o representante alega: a) desclassificação irregular da empresa L8 Service Providers, Redes e Energia Ltda. por reprovação no teste de bancada, com limitação de tempo para a sua realização; b) desclassificação indevida da empresa Vernet Comunicações de Dados Ltda. que, por apresentar a mesma solução técnica ofertada pela empresa L8 Service Providers, Redes e Energia Ltda., foi-lhe negado proceder o teste de bancada; c) descumprimento pela empresa vencedora do certame, ISH Tecnologia S.A., de diversos itens no teste de bancada, sendo-lhe concedida oportunidade para fazer teste complementar.
3.		Nesse contexto e em preliminar, o representante requer ao Tribunal o deferimento de medida cautelar para suspender a decisão de homologação e adjudicação, ordenando-se ao Serpro que se abstenha de assinar contrato com a adjudicatária do Pregão 1.859/2019, ou, caso já tenha firmado contrato, que notifique a empresa contratada para que se abstenha de iniciar as atividades até ulterior deliberação do Tribunal (peça 1, p. 23) . 
4.	No mérito, o autor requer ao Tribunal a procedência da Representação com vistas a anular a decisão do Serpro que convocou a licitante ISH Tecnologia S.A. para realizar o segundo teste de bancada, bem como as decisões anteriores até que se conceda, em nome da isonomia, segunda oportunidade de teste de bancada às licitantes que falharam no primeiro ou ao menos uma oportunidade à licitante Vernet Comunicações de Dados Ltda., classificada em terceiro lugar (peça 1, p. 23) . 
5.	Com base na análise da matéria efetuada pela Secretaria de Fiscalização de Tecnologia da Informação - Sefti (peça 16) , determinei a realização de oitiva prévia do Serpro e da ISH Tecnologia S.A., empresa vencedora do certame e contratada, bem como de diligência junto à aludida entidade para obtenção de cópia integral do processo administrativo referente ao Pregão Eletrônico 1.859/2019, incluindo todos os relatórios técnicos que motivaram as conclusões do referido certame (peça 19) . 
6.	Além disso, deferi naquela ocasião, com fundamento no art. 146, §§ 1º e 4º, do Regimento Interno/TCU, o ingresso do representante como interessado no processo, estando autorizado a exercer as faculdades processuais previstas na Lei 8.443/1992 e no Regimento Interno/TCU (peça 19) . 
7.	A Sefti, após examinar os argumentos do Serpro e da ISH Tecnologia S.A., bem como os novos elementos apresentados pelo representante à peça 20, propôs ao Tribunal o conhecimento e a procedência parcial da Representação; o indeferimento do pedido de medida cautelar, em vista do perigo da demora reverso; a ciência ao Serpro da desclassificação indevida da empresa Vernet Comunicações de Dados Ltda.; a remessa de cópia do Acórdão que vier a ser adotado ao representante, à ISH Tecnologia S. A. e ao Serpro; e o arquivamento dos autos.
8.	Encerrada a fase de instrução processual, nos termos do art. 160, § 2º, do Regimento interno/TCU, o representante apresentou o documento da peça 42, no qual, em apertada síntese, reforçou as falhas noticiadas na peça inicial da Representação e reiterou a citação do Acórdão 122/2020-TCU-Plenário (rel. Min. Raimundo Carreiro) , para, ao final, requerer ao Tribunal a procedência da Representação com a determinação ao Serpro para a realização do teste de conformidade com a empresa Vernet Comunicações de Dados Ltda. e, caso aprovado, concessão de nova oportunidade para oferta de preço.  
ii
9.	Com base nos arts. 235 e 237, inciso VII, do Regimento Interno/TCU e no art. 87, § 2º, da Lei 13.303/2016, pode o Tribunal conhecer desta Representação, eis que preenchidos os requisitos para a sua admissibilidade.
10.	O Edital 1.859/2019, assinado em 16/01/2020, tratou de pregão eletrônico para aquisição de três itens: solução de balanceamento de aplicação com SSL/TLS, operação assistida e consultoria técnica por demanda (peça 4, p. 18) .
11.	As questões suscitadas nesta Representação referem-se ao item solução de balanceamento de aplicação com SSL - Secure Sockets Layer e TLS - Transport Layer Security, que são protocolos de criptografia projetados para internet a fim de permitir comunicação segura entre os lados cliente e servidor de uma aplicação web.
12.	 O produto técnico ofertado pela licitante L8 Service Providers, Redes e Energia Ltda., segundo o Serpro, é de marca e modelo idênticos ao do produto apresentado pela Vernet Comunicações de Dados Ltda., e foi fabricado pela empresa A10 Network Inc. no Brasil, da qual o Sr. Ivan Marzariolli é o representante comercial. 
13.	A empresa L8 Providers, Redes e Energia Ltda., na fase de avaliação da amostra, prevista no item 3 do Anexo I do Edital do Pregão 1.859/2019 (peça 4, p. 36-38) , não obteve êxito em demonstrar, no tempo fixado, que seu produto cumpria todas as exigências técnicas constantes do Edital que norteou o aludido certame. 
14.	A propósito, no documento da peça 12, p. 36 e 39, restaram consignadas as conclusões da equipe técnica do Serpro, após a realização do teste de bancada da solução ofertada pela referida licitante: 
"1.12. No teste de bancada da solução apresentada pela RECORRENTE L8 [L8 Service Providers, Redes e Energia Ltda.], ela foi reprovada. A Equipe Técnica do SERPRO informou em seu relatório o não atendimento a funcionalidades descritas no subitem 2.0 - especificação do objeto do anexo I do edital, indicando: 'Na fase de avaliação de amostra não ficaram demonstrados os subitens 2.2; 2.2.6; 2.4; 2.4.1; 2.4.1.2; 2.4.1.3; 2.4.4; 2.4.4.5; 2.4.5; 2.4.5.2; 2.5; 2.5.16; 2.5.16.1; 2.5.17.1; 2.5.18; 2.5.18.1; 2.5.18.2; 2.7; 2.7.3; 2.7.3.1; 2.7.3.2; 2.7.10; 2.7.13; 2.7.14; 2.7.17; 2.8 e 2.8.2.' Também consta daquele Relatório que ' (...) a solução não atende ao subitem 2.5.3 que exige que 'Para o tráfego criptografado (SSL/TLS e HTTPS) a latência deve ser de no máximo 5ms (cinco milissegundos) .'
 (...) 
4.4. Como resposta da área técnica [do Serpro] em relação aos recursos, recebeu as seguintes informações:
 (...) 
Quanto ao resgate da reprovação da solução do FABRICANTE A10, é fato que a empresa LICITANTE L8 não apresentou a capacidade requerida para concluir as comprovações no tempo estipulado, tanto que vários itens não foram demonstrados e comprovados durante a vigência de tempo estabelecido para a avaliação de amostra e constam das atas da homologação e do relatório técnico. No entanto, a reprovação não se deu somente em função do prazo. Durante a homologação, em 2 (duas) oportunidades em momentos distintos e de formas distintas, a solução ofertada não atendeu aos requisitos estabelecidos no Edital, tendo sido REPROVADA.
A alegação de que um teste realizado em ambiente controlado pela proponente comprovou o item reprovado, tendo sido o teste realizado sem supervisão do SERPRO e com métricas que não foram aprovadas pela equipe técnica, não é suficiente para refutar o teste anterior. O referido item foi executado tanto pela Licitante L8 como pelo FABRICANTE A10, havendo oportunidade do fabricante suprir qualquer incapacidade técnica na demonstração - o que não aconteceu.
Não existe nenhuma dúvida de que o equipamento ofertado não atendeu ao edital e que não foi aprovado na avaliação de amostra."
15.	Nesse contexto, não se verificam indícios de irregularidades na desclassificação da empresa L8 Service Providers, Redes e Energia Ltda., não subsistindo, portanto, a falha indicada no item 2, alínea a, retro. 
16.	Com relação à suscitada desclassificação indevida da empresa Vernet Comunicações de Dados Ltda. (item 2, alínea b, retro) , procede a falha apontada. 
17.	Eis os termos dos itens 3 e 3.1 do Anexo I do Edital do Pregão Eletrônico 1.859/2019 (peça 4, p. 36) :  
"3.0 Avaliação de Amostra
3.1. A CONTRATANTE exigirá da LICITANTE classificada em primeiro lugar a comprovação das funcionalidades descritas nas Especificações do objeto deste edital de convocação, a ser realizada através da análise de documentação comprobatória e de avaliação de amostra;
3.2. Após o aceite da documentação comprobatória, a LICITANTE classificada em primeiro lugar deve disponibilizar todos os recursos necessários para a realização de avaliação de amostra;
 (...) 
3.5. A aceitação final da proposta da LICITANTE VENCEDORA somente será realizada após a aprovação em testes de bancada, nas etapas da avaliação de amostra, descritas nesta seção;
3.6. Esta etapa caberá à LICITANTE VENCEDORA, para todos os itens e subitens especificados, comprovar na prática, por meio dos testes de bancada, nas etapas da avaliação de amostra, das características e funcionalidades exigidas;
3.6.1. Esta etapa será executada por prepostos do SERPRO em conjunto com os prepostos das LICITANTES no ITEM específico da aquisição;
3.6.2. As amostras serão avaliadas conforme cronograma que será estabelecido entre as partes, que não poderá ultrapassar as previsões editalícias;" (Grifado) 
18.	Com base nos dispositivos acima reproduzidos, verifica-se que a Vernet Comunicações de Dados Ltda., que na ocasião ascendeu à posição de primeira classificada em razão das desclassificações das licitantes que a antecederam, deveria ter sido convocada pelo Serpro para realizar o teste de bancada, apesar de o produto por ela ofertado ser da mesma marca e modelo apresentado pela empresa L8 Service Providers, Redes e Energia Ltda., o qual já havia sido reprovado no teste de bancada por não atender a requisitos técnicos especificados no Edital. 
19.	Para a equipe técnica do Serpro faltou ao equipamento fabricado pela A10 Network Inc., o qual foi ofertado pelas licitantes L8 Service Providers, Redes e Energia Ltda. e Vernet Comunicações de Dados Ltda., capacidade para lidar com o tráfego criptografado sem atraso na entrega, o que causaria forte impacto no nível de serviço desenvolvido pelo Serpro. 
20.	Não obstante a conclusão do teste feito com o produto fabricado pela A10 Network Inc. e ofertado pela L8 Service Providers, Redes e Energia Ltda., a decisão adotada pela equipe técnica do Serpro para deixar de fazer o teste de bancada da solução apresentada pela Vernet Comunicações de Dados Ltda. encontra obstáculo intransponível nas disposições do Edital. 
21. 	O princípio da vinculação ao instrumento convocatório impõe a fiel observância às disposições editalícias, não permitindo à comissão de licitação ou ao pregoeiro deliberar de forma desatrelada das normas que regem o certame. 
22.	A Lei 13.303/2016, ao dispor sobre o estatuto jurídico da empresa pública, da sociedade de economia mista e de suas subsidiárias, no âmbito da União, dos Estados, do Distrito Federal e dos Municípios, reservou capítulo para tratar de licitações, nele inserindo artigo específico sobre o aludido princípio: 
"Art. 31. As licitações realizadas e os contratos celebrados por empresas públicas e sociedades de economia mista destinam-se a assegurar a seleção da proposta mais vantajosa, inclusive no que se refere ao ciclo de vida do objeto, e a evitar operações em que se caracterize sobrepreço ou superfaturamento, devendo observar os princípios da impessoalidade, da moralidade, da igualdade, da publicidade, da eficiência, da probidade administrativa, da economicidade, do desenvolvimento nacional sustentável, da vinculação ao instrumento convocatório, da obtenção de competitividade e do julgamento objetivo."
23.	Portanto, não há exceções para o descumprimento aos termos do instrumento convocatório que regeu o Pregão Eletrônico 1.859/2019. 
24.	Havendo previsão no edital de avaliação de amostras a sua realização será obrigatória. Nesse sentido, é o entendimento consignado na Nota Técnica 04/2009 da Sefti/TCU, extensivo às licitações albergadas pela Lei 13.303/2016, porque fundamentado no princípio da vinculação ao instrumento convocatório: 
"Entendimento II. Nos casos em que o edital previr o procedimento de avaliação de amostras, sua realização deve constar como obrigatória. O procedimento previsto somente deixará de ser executado nas situações objetivamente descritas e justificadas no instrumento convocatório, respeitando-se, sempre, a isonomia entre os interessados (Lei nº 8.666/1993, art. 44, § 1º, e art. 3º, caput; Lei nº 9.784/1999, art. 50, inciso I) ."
25.	No Edital do Pregão Eletrônico 1.859/2019, não há previsão que abrigue hipótese de dispensa de avaliação de amostra e de desclassificação nos moldes da situação ocorrida com a Vernet Comunicações de Dados Ltda., restando, portanto, bem configurada a inobservância ao princípio da vinculação ao instrumento convocatório. 
26.	 A última falha apontada pelo representante refere-se a suposto descumprimento pela empresa vencedora do certame ISH Tecnologia S.A. de diversos itens no teste de bancada, e a concessão indevida de oportunidade para fazer teste complementar (item 2, alínea c, retro) .
27.	Conforme análise empreendida pela unidade técnica, não se confirmou a falha noticiada. 
28.	Assiste razão ao Serpro, quando informa que o reteste com a solução de balanceadores ofertada pela ISH Tecnologia S. A. foi realizado no prazo restante de dois dias dos cinco dias fixados para a avaliação da amostra no item 3.4 do Anexo I do Edital, portanto, sem concessão de novo prazo. 
29.	O novo teste de bancada somente foi efetuado, com o acompanhamento de todos os licitantes, para afastar dúvidas indicadas em sede de recurso administrativo pelas licitantes L8 Service, Providers, Redes e Energia Ltda. e Vernet Comunicações de Dados Ltda., quanto aos itens 2.2.5, 2.3.8 e 2.4.5. 
30.	Ao final, o Serpro comprovou, tal como já havia feito no primeiro teste de bancada, o atendimento da solução ofertada pela ISH Tecnologia S.A. aos requisitos técnicos previstos no Edital (peça 37, p. 3-10, e peça 38, 3-4) , afastando, assim, a suscitada falha constante do item 2, alínea c, retro. 
31.	Não obstante a desclassificação indevida da licitante Vernet Comunicações de Dados Ltda., conforme abordado alhures, o resultado do certame conduziu à celebração de contrato com a empresa vencedora ISH Tecnologia S.A., em 23/7/2020, no valor de R$ 9.347.086,06, e com vigência de 27/7/2020 a 26/7/2025 (peça 15, 1) . O preço contratado é inferior ao valor ofertado de R$ 9.500.000,00 pela Vernet Comunicações de Dados Ltda..  
32.	Ao examinar a cautelar requerida pelo representante (peça 19) , considerei todo o contexto e o perigo da demora reverso, com possíveis prejuízos ao Serpro advindos do atraso na operacionalização da solução de balanceamento, bem como dos custos operacionais para desmobilizar a execução dos serviços contratados, para não adotá-la antes da oitiva dos interessados. 
33.	E, neste momento, após examinar as manifestações do Serpro e da empresa vencedora, reafirmo, na linha do parecer da Sefti, a inviabilidade de adoção da medida cautelar para anular o contrato celebrado e retomar a fase de teste de bancada da licitante Vernet Comunicações de Dados Ltda., devido ao perigo da demora reverso capaz de comprometer o interesse público inerente aos serviços contratados, os quais estão em fase de plena execução, razão por que é o caso de indeferir o pedido de cautelar formulado pelo representante. 
iii
34.	Por fim, cabe registrar algumas observações sobre o teor do documento apresentado pelo representante a peça 42.
35.	Os argumentos empregados para evidenciar a irregularidade na desclassificação da licitante Vernet Comunicações de Dados Ltda. já foram apresentados anteriormente pelo representante, e, efetivamente, demonstram a falha incorrida no processamento do Pregão Eletrônico 1.859/2019. É fato que a decisão de desclassificação da licitante a afastou de prosseguir no certame e de alcançar, portanto, a fase de negociação de preços, entretanto, tal situação não invalida a conclusão da Sefti de que o preço contratado com a empresa vencedora é inferior ao que foi ofertado pela licitante Vernet Comunicações de Dados Ltda..  	
36.	No aludido documento da peça 42, o representante também citou o Acórdão 122/2020-TCU-Plenário (rel. Ministro Raimundo Carreiro) , mencionado, a título exemplificativo, em sua peça inicial (peça 1, p. 20/22) , para concluir que "É justamente a ausência da concessão da medida cautelar ao ser identificada a fumaça do bom direito e o perigo da demora que une os dois casos [o do TC Processo 027.405/2018-4 e o destes autos] e permite que o Serpro pratique os abusos como os percebidos no presente processo." (peça 42, p. 6) .
37.	 A conclusão exposta pelo representante na peça 42, p. 6, não procede. 
38.	O indeferimento da cautelar de que trata o Acórdão 122/2020-TCU-Plenário e o indeferimento da medida acautelatória que ora proponho a esse Colegiado, ambos devidamente fundamentados e em contextos distintos, em hipótese alguma podem ser tomados como incentivos à prática de irregularidades na condução de procedimentos de licitação ou de execução de contratos, como concluiu o representante. O TCU, no desempenho de sua competência constitucional e legal, ao fiscalizar e apreciar matéria referente a licitação e contrato, zela pelo cumprimento das disposições normativas pertinentes, de modo a assegurar o interesse público nas contratações. 
	Ante o exposto, acolho o parecer da Sefti e manifesto-me por que seja adotada a deliberação que ora submeto a este Colegiado.
TCU, Sala das Sessões, em 09 de dezembro de 2020.
MARCOS BEMQUERER COSTA
Relator